臺灣苗栗地方法院刑事判決
110年度交訴字第8號
公  訴  人  臺灣苗栗地方檢察署檢察官
被      告  彭德桂


指定辯護人  李建德律師
上列被告因酒駕致死等案件，經檢察官提起公訴 （109年度調偵
字第287號），本院判決如下：
    主  文
彭德桂駕駛動力交通工具而吐氣所含酒精濃度達每公升0.25毫克
以上，因而致人於死，處有期徒刑壹年捌月。又駕駛動力交通工
具發生交通事故，致人死亡而逃逸，處有期徒刑壹年壹月。應執
行有期徒刑貳年，緩刑伍年，並應依如附表所示方式履行賠償義
務。
　　犯罪事實
一、彭德桂於民國108年12月9日15時許，在位於苗栗縣南庄鄉小
    南埔某友人住處內飲酒後，吐氣所含酒精濃度已達每公升0.
    25毫克以上，知悉自己因飲酒後注意力、控制力及反應能力
    均降低，已達不能安全駕駛動力交通工具之程度，竟在客觀
    上能預見酒後駕駛動力交通工具容易肇事、可能引發致人死
    亡之結果，惟主觀上未預見之情況下，仍騎乘車牌號碼000-
    0000號普通重型機車附載友人陳乾樂上路。嗣於同日16時24
    分許，彭德桂騎乘機車沿苗124乙線由北往南方向行駛，行
    經苗124乙線南江幹31號旁時，本應注意飲用酒類後吐氣所
    含酒精濃度達每公升0.15毫克以上，不得駕車，且應注意車
    前狀況，隨時採取必要之安全措施，而當時天候為晴、日間
    自然光線、柏油路面乾燥、無缺陷、無障礙物、視距良好，
    並無不能注意之情事，然因其飲酒後注意力、反應力、駕駛
    操控力減弱，疏未遵守上開注意義務，而失控右偏擦撞路邊
    護欄，造成其附載之乘客陳乾樂倒地，並受有四肢多處擦挫
    傷、左手掌撕裂傷、腹部挫傷等傷害。詎彭德桂於發生交通
    事故後，對其行為致陳乾樂受傷且有可能死亡等情已有認識
    ，竟因害怕酒駕被查獲，基於逃逸之犯意，未對陳乾樂施以
    必要救護或向警察機關報案，即擅自離開事故現場，適有路
    人楊英行經該處，隨即報警並通知救護車到場，惟陳乾樂仍
    於同日17時48分許，因腹部創傷、多重骨折、混合創傷性與
    心臟性休克而不治死亡。嗣經警調閱監視器錄影畫面，循線
    查獲彭德桂，並於同日21時33分許，對其施以吐氣酒精濃度
    測試，測得其吐氣中所含酒精濃度為每公升0.26毫克，始查
    悉上情。
二、案經臺灣苗栗地方檢察署檢察官據報相驗後自動檢舉偵查起
    訴。
    理  由
一、按被告以外之人（包括證人、鑑定人、告訴人、被害人及共
    同被告等）於審判外之陳述雖不符刑事訴訟法第159條之1 
    至之4等條文之規定，而經當事人於審判程序同意作為證據
    ，法院審酌該言詞陳述或書面陳述作成時之情況，認為適當
    者，亦得為證據，同法第159條之5第1項定有明文。本案檢
    察官、被告彭德桂及辯護人於本院準備程序時，對於卷內供
    述證據之證據能力均表示同意有證據能力（見本院卷第51頁
    ），本院審認上開證據，均無違法取證之情事，亦無顯 不
    可信之情形，或證明力過低之瑕疵，且均與本案待證事實 
    相關連，認以之作為證據為適當，依首揭規定，均有證據能
     力。而其餘所依憑判斷之非供述證據，本院亦查無有何違
    反 法定程序取得或經偽造、變造之情事，故上開證據資料
    均有 證據能力。 
二、認定犯罪事實所憑證據及理由：
  ㈠上開犯罪事實，業據被告於警詢、偵訊及本院審理中坦白承
    不諱（見108年度相字第544號【下稱相驗卷】第13至31、17
    5至177頁，本院卷第49、50、79、80頁），核與證人楊英於
    警詢、偵訊中證述之情節相符（見相驗卷第41至45、167頁
    ），並有道路交通事故現場圖、道路交通事故調查表㈠、道
    路交通事故調查報告表㈡、苗栗縣警察局頭份分局田美派出
    所道路交通事故當事人酒精測定紀錄表、財團法人台灣電子
    檢驗中心呼氣酒精測試器檢定合格證書、為恭醫療財團法人
    為恭紀念醫院法醫參考證明書暨病歷資料、車輛詳細資料報
    表、相驗筆錄暨相驗照片、解剖筆錄、臺灣苗栗地方檢察署
    相驗屍體證明書、法務部法醫研究所解剖報告書暨鑑定報告
    書各1份，及監視器錄影光碟翻拍照片8張、現場照片16張在
    卷可佐（見相驗卷第47至51、69、71、75至115、119、129
    至165、189、190、209至223、243至253頁）。足認被告首
    揭自白與事實相符，堪以採信。 
  ㈡按汽車行駛時，駕駛人應注意車前狀況，並隨時採取必要  
    之安全措施；汽車駕駛人有飲用酒類或其他類似物後其吐  
    氣所含酒精濃度達每公升0.15毫克或血液中酒精濃度達百  
    分之0.03以上情形者，不得駕車，道路交通安全規則第94  
    條第3項、第114條第2款分別定有明文。查被告係領有普通
    重型機車駕駛執照之人，有證號查詢機車駕駛人列印資料在
    卷可證（見相驗卷第121頁），被告騎車行駛於道路自知應
    遵守上開規定之注意義務。且肇事當時天候為晴、日間自然
    光線、柏油路面乾燥、無缺陷、無障礙物、視距良好等節，
    有前揭道路交通事故調查表㈠可佐，並無不能注意之情事，
    然其於飲用酒類後，吐氣中酒精濃度達每公升0.26毫克，其
    控制力及注意力已達不能安全駕駛動力交通工具之情形，猶
    未注意車前狀況，失控擦撞路邊護欄，因而發生交通事故致
    被害人陳乾樂死亡，其有應注意、能注意而不注意之過失責
    任甚明。再一般人於飲用酒類後，其駕駛技巧、視覺及行為
    反應能力將因酒精作用而受影響，致不能安全駕駛動力交通
    工具，故於飲酒後駕車上路，因精神不佳及注意力、反應力
    、駕駛操控力均降低，若稍有不慎，極易導致車禍發生，危
    及自身及其他用路人之身體、生命安全，造成受傷或死亡之
    結果，此係一般人所能知悉且客觀上所得預見之事。是被告
    雖僅係基於酒醉駕車之故意駕車上路，主觀上未預見前揭致
    被害人死亡之結果，嗣於行車途中，因飲酒後注意力、反應
    力、駕駛操控力均降低，又未採取必要安全措施而發生交通
    事故，導致被害人傷重不治死亡，惟被告對於酒醉駕車將可
    能導致發生其他用路人之傷亡之加重結果，客觀上既有預見
    之可能（最高法院47年度台上字第920號、91年度台上字第5
    0號判決意旨參照），則被告之過失行為與被害人死亡結果
    間，具有相當因果關係甚明，其自應負加重結果之責。
 　㈢綜上所述，本案事證明確，被告酒後駕車致人於死、發生交
     通事故致人死亡而逃逸之犯行均洵堪認定，應依法論科。
三、論罪科刑：
  ㈠按行為後法律有變更者，適用行為時之法律，但行為後之法
    律有利於行為人者，適用最有利於行為人之法律，刑法第2 
    條第1項定有明文。經查，被告行為後，刑法第185條之4業
    於110年5月28日修正公布施行，於同年月30日生效。修正前
    原規定「駕駛動力交通工具肇事，致人死傷而逃逸者，處1
    年以上7年以下有期徒刑」，修正後改以「駕駛動力交通工
    具發生交通事故，致人傷害而逃逸者，處6月以上5年以下有
    期徒刑；致人於死或重傷而逃逸者，處1年以上7年以下有期
    徒刑（第1項）。犯前項之罪，駕駛人於發生交通事故致人
    死傷係無過失者，減輕或免除其刑（第2項）」，本案被告
    應成立駕駛動力交通工具發生交通事故致人死亡逃逸罪，且
    被告就前開事故確有過失之情，業經審認如前，是其所為無
    論依照新法或舊法，均構成犯罪，且法定刑同為1年以上7年
    以下有期徒刑，對被告並無有利或不利之問題，無庸為新、
    舊法比較，應逕行適用現行刑法第185條之4第1項後段規定
    論罪，合先敘明。
　㈡核被告所為，係犯刑法第185條之3第2項前段之駕駛動力交通
    工具吐氣所含酒精濃度達每公升0.25毫克以上，因而致 人
    於死罪，及同法第185條之4第1項後段之駕駛動力交通工具
    發生交通事故致人死亡逃逸罪。又被告酒精濃度超過規定標
    準駕車，因而致人死亡，固該當道路交通管理處罰條例第86
    條第1項關於酒醉駕車之加重條件，惟被告之行為既已依據
    刑法第185條之3第2項規定論處，為免雙重評價過度處罰，
    即不能再依道路交通管理處罰條例第86條第1項予以加重其
    刑（最高法院102年度台上字第4783號判決意旨參照）。被
    告所犯上開2罪，犯意各別，行為互殊，應予分論併罰。
  ㈢按犯罪之情狀顯可憫恕，認科以最低度刑仍嫌過重者，得酌 
    量減輕其刑，刑法第59條定有明文。立法理由中指出：本條
     所謂「犯罪之情狀可憫恕」，自係指裁判者審酌刑法第57
    條 各款所列事項以及其他一切與犯罪有關之情狀之結果，
    認其 犯罪足堪憫恕者而言。近年來因酒後駕駛肇事的事件
    層出不 窮，屢屢造成嚴重傷亡，致刑法第185條之3增訂第2
    項之 加重結果犯之處罰規定，以期有效遏阻酒駕行為，維
    謢民眾 生命、身體、財產安全。本案被告忽視上開修法意
    旨及平日 媒體之宣導，仍酒後駕車發生交通事故，致被害
    人死亡，固應予譴責。惟查，被告前無酒後駕車之犯罪科紀
    錄，有臺灣高等法院被告前案紀錄表1份在卷可考，可徵被
    告並非酒駕慣犯，其復於偵、審程序中坦承犯行，已如前述
    ，足見被告犯後態度尚稱良好。又本案被害人係被告之友人
    ，案發當天被告係因被害人之要求，乃騎車附載被害人，業
    據被告於警詢中自承在卷（見相驗卷第25頁），且被害人之
    子陳彥皓於警詢中亦證稱：我父親患有腦中風疾病約有10年
    ，左手、左腳行動不便，無法使用機車或腳踏車，我知道彭
    德桂常常騎車載我父親出去等語（見相驗卷第35、37頁），
    堪認被告上開所述為真實。本案被告騎車附載被害人時，不
    幸於途中發生事故而致被害人死亡，被告酒後駕車固應非難
    ，然考量被告與被害人為友人關係，且平日時常附載行動不
    便之被害人，犯後並與被害人之子陳彥皓成立調解（見109
    年度調偵字第287號卷【下稱調偵卷】第23頁），迄今均有
    依調解成立內容履行（見本院卷第85頁)，堪認態度良好，
    有積極彌補被害人家屬之誠意與行為，本院認縱對被告科以
    刑法第185條之3第2項之罪其法定最低度刑即有期徒刑3年，
    猶嫌過重，客觀上足以引起社會上一般人之同情，而可憫恕
    之情形，爰依法第59條規定酌量減輕其刑。 　
  ㈣爰審酌被告明知酒精對人之意識能力具有不良影響，酒後駕
    駛對於其他用路人具有高度危險性，竟仍漠視酒後不得駕車
    之禁令，違法駕車上路返家，置自身及其他用路人之生命、
    身體、財產安全於不顧，且果真致被害人死亡，造成被害人
    家屬難以彌補之傷痛，被告發生交通事故後並駕車逃逸，經
    警循線追查後始到案，其違反義務之程度及犯罪所生危害均
    可謂重大，兼衡被告到案時為警測得吐氣所含酒精濃度達每
    公升0.26毫克，始終坦承酒後駕車致人於死及發生交通事故
    致人死亡逃逸犯行，並已與被害人之子陳彥皓成立調解，足
    認有填補損害之具體表現等犯罪後態度，暨其於本院審理中
    自陳職業為油漆工、智識程度國中畢業、日收入新臺幣2,30
    0元，育有2名子女及母親須扶養之生活狀況等一切情狀，分
    別量處如主文所示之刑；並考量其於酒後騎車發生交通事故
    後旋即逃逸，上開2罪時空密接且侵害法益相同等情，定其
    應執行之刑。
  ㈤末查，被告前未曾因故意犯罪受有期徒刑以上刑之宣告，有
    臺灣高等法院被告前案紀錄表1份在卷可稽，本院考量被告
    已與被害人之子陳彥皓成立調解，，信其經此偵審程序及刑
    之宣告教訓後，當知所警惕，而無再犯之虞，故對被告所宣
    告之刑，以暫不執行為適當，爰依刑法第74條第1項第1款之
    規定，併予宣告緩刑5年。另命被告依附表所示方式，向被
    害人之子陳彥皓支付財產上之損害賠償，以啟自新，兼維被
    害人之權益。倘被告違反前述負擔情節重大（例如：顯有履
    行負擔之可能，而隱匿或處分其財產、故意不履行、無正當
    事由拒絕履行或顯有逃匿之虞），足認本案宣告之緩刑難收
    其預期效果，而有執行刑罰之必要時，得依刑法第75條之1
    第1項第4款之規定撤銷緩刑之宣告，特此提醒。
據上論斷，應依刑事訴訟法第299條第1項前段，刑法第185條之3
第2項前段、第185條之4第1項後段、第59條、第51條第5款、第7
4條第1項第1款、第2項第3款，判決如主文。
本案經檢察官鄭葆琳、陳昭銘提起公訴，檢察官楊景琇、楊岳都
到庭執行職務。
中　　華　　民　　國　　110 　年　　9 　　月　　14　　日
                  刑事第四庭  審判長法  官  羅貞元
  　　　　　　　　 　　　　　　　　
　　　　　　　　　　　　　　　　　  法  官  申惟中

　　　　　　　　　                  法  官  郭世顏  
以上正本證明與原本無異。　　　　　　　　　　　　　　　　如不服本判決應於收受判決後20日內向本院提出上訴書狀，並應敘述具體理由。其未敘述上訴理由者，應於上訴期間屆滿後20日內向本院補提理由書(均須按他造當事人之人數附繕本)「切勿逕送上級法院」。告訴人或被害人如對本判決不服者，應具備理由請求檢察官上訴，其上訴期間之計算係以檢察官收受判決正本之日期為準。　　　　　　　　　　　　　　　　　　　　　　　　　　　　　　　　　　　　          書記官  呂  彧　　　
中　　華　　民　　國　　110 　年　　9 　　月　　14　　日

附錄本案論罪科刑法條全文：
中華民國刑法第185條之3
駕駛動力交通工具而有下列情形之一者，處2年以下有期徒刑，
得併科20萬元以下罰金：
一、吐氣所含酒精濃度達每公升零點二五毫克或血液中酒精濃度
    達百分之零點零五以上。
二、有前款以外之其他情事足認服用酒類或其他相類之物，致不
    能安全駕駛。
三、服用毒品、麻醉藥品或其他相類之物，致不能安全駕駛。
因而致人於死者，處3年以上10年以下有期徒刑；致重傷者，處1
年以上7年以下有期徒刑。
曾犯本條或陸海空軍刑法第54條之罪，經有罪判決確定或經緩起
訴處分確定，於五年內再犯第1項之罪因而致人於死者，處無期
徒刑或5年以上有期徒刑；致重傷者，處3年以上10年以下有期徒
刑。

中華民國刑法第185條之4
駕駛動力交通工具發生交通事故，致人傷害而逃逸者，處6月以
上5年以下有期徒刑；致人於死或重傷而逃逸者，處1年以上7年
以下有期徒刑。
犯前項之罪，駕駛人於發生交通事故致人死傷係無過失者，減輕
或免除其刑。

　
附表：　　　
數額   支付方法        備註 新臺幣30萬元 被彭德桂應給付陳彥皓新臺幣30萬元，自民國109年9月15日起至112年2月15日止，按月以現金方式給付陳彥皓新臺幣1萬元。 即苗栗縣○○鄉○○○○○000○○○○○0號調解書調解成立內容。